【裁判字號】    89,上易,769
【裁判日期】    890608
【裁判案由】    詐欺
【裁判全文】
臺灣高等法院臺南分院刑事判決           八十九年度上易字第七六九號    Ｃ
      上  訴  人
      即  被  告  乙  ○  ○
右上訴人因詐欺案件，不服臺灣臺南地方法院八十九年度易緝字第二九號中華民國八
十九年三月八日第一審判決 (起訴案號：臺灣台南地方法院檢察署八十七年度營偵字
第一四○一號)，提起上訴，本院判決如左：
      主      文
上訴駁回。
      事      實
一、乙○○、顏劉文里（通緝中，另行審結）係同居關係，共同意圖為自己不法之所
    有，二人均明知顏劉文里名義支票已列拒絕往來戶，並無支付能力，基於概括犯
    意，於民國 (下)八十七年六月二十二日、七月二十五日，由顏劉文里本人簽發
    顏劉文里為發票人、發票日分別為八十七年七月三十一日、八十七年八月十八日
    、金額為新台幣（下同）九萬元（票號Ｖ0000000號）、二十萬元（票號
    Ｖ0000000號）之支票二紙，經乙○○背書後，共同持向甲○○ (嗣於原
    審審理中死亡）佯稱「將以賣鴨蛋所得之金錢償還借款」等語，致甲○○陷於錯
    誤，交付上開金額予乙○○、顏劉文里二人，詎上開支票二紙均因拒絕往來而遭
    退票，乙○○、顏劉文里於借貸後即避不見面，甲○○催討無門，始知受騙。
二、案經甲○○訴請台灣台南地方法院檢察署檢察官偵查起訴。
      理      由
一、訊據被告乙○○對於右揭時地，在同案被告顏劉文里簽發之二紙支票後背書，並
    持向告訴人甲○○借款之事實供承不諱，核與告訴人甲○○於偵查中指訴之情節
    大致相符，且有支票、退票理由單各一紙在卷可憑，事證至為明確。
二、被告雖否認有詐欺犯行，辯稱：伊拿顏劉文里支票，背書後向告訴人借現金時，
    伊雖然有說賣鴨蛋所得要還告訴人，但所養鴨，蛋生甚少，不夠成本，顏劉文里
    支票跳票了，伊亦無錢償還，絕無詐欺犯意云云。但查：
(一)被告乙○○與同案告被告顏劉文里向告訴人借款，所交付顏劉文里為發票人、發
    票日為八十七年七月三十一日、八十七年八月十八日、金額為九萬元（票號Ｖ0
    000000號）、二十萬元（票號Ｖ0000000號）二紙支票，其帳戶早
    於本件支票發票前之八十七年七月二日即列為拒絕往來戶，此有嘉義郵局函八十
    八年三月十六日00000000～○一三號函一紙在卷可稽，足見彼時被告二
    人經濟情況顯已不佳，並無支付能力，猶以拒絕往來支票向告訴人擔保借款，渠
    等有不法所有意圖，甚為灼然。
(二)況被告借得上開款項之後，始則拖延展期，屆期復逃逸無蹤各情，並據告訴人甲
    ○○於原審審理時到庭指訴甚明（參見原審八十八年三月五日及同年四月二十三
    日訊問筆錄），嗣被告經傳喚並未到庭，經原審法院發布通緝後始緝獲到案，緝
    獲時居所仍不固定，復經被告乙○○陳明在卷，衡情被告二人交付上開支票向告
    訴人借款，苟真週轉不靈，理應與告訴人協商尋求解決之道，豈有對於本件欠款
    不加聞問處理，逕自逃逸離家之理？所辯無詐欺犯意，洵不足採，被告犯行洵堪
    認定。
(三)至於證人即同案被告顏劉文里之女丙○○、丁○○於本院到庭證稱：「所借之錢
    係其母顏劉文里花用，與被告乙○○無關」云云，縱令屬實，亦係詐欺取財後如
    何使用之問題，被告仍不解免刑責。
三、被告乙○○意圖為自己不法之所有，以詐術使人將本人之物交付。核其所為，係
    犯刑法第三百三十九條第一項詐欺取財罪。被告乙○○與顏劉文里間，互有犯意
    聯絡及行為分擔，均為共同正犯。被告乙○○先後二次詐欺取財犯行，時間緊接
    ，所犯構成要件亦復相同，顯係基於概括犯意反覆而為，為連續犯，應依刑法第
    五十六條規定，以一罪論，並加重其刑。原審以事證明確，因予適用刑法第二十
    八條、第五十六條、第三百三十九條第一項、罰金罰鍰提高標準條例第一條前段
    規定，併審酌被告不知圖謀正取，為私利詐騙他人財物，及其犯罪之動機、目的
    、手段及所造成危害、經通緝後到案、迄未與告訴人達成民事上和解償付損失等
    一切情狀，量處被告有期徒刑六月，以資懲儆，本院經核原判決認事用法，並無
    違誤。被告上訴意旨，空言指摘原判決不當，非有理由，應予駁回。
據上論斷，應依刑事訴訟法第三百六十八條，判決如主文。
本案經檢察官羅清溪到庭執行職務。
中    華    民    國      八十九      年      六      月      八        日
                                  臺灣高等法院臺南分院刑事第五庭
                                      審判長法官  茆    臺    雲
                                            法官  蔡    長    林
                                            法官  曾    平    杉
右正本證明與原本無異。
不得上訴。
                                      法院書記官  胖    惠    墀
中    華    民    國      八十九      年      六      月      九        日


司法院資訊處製作；財團法人民間司法改革基金會備份。
